臺灣彰化地方法院交通事件裁定　　　　100年度交聲字第582號
移送機關即
原處分機關　交通部公路總局臺中區監理所彰化監理站
異　議　人
即受處分人　江俊勇
上列聲明異議人因違反道路交通管理處罰條例案件，對交通部公
路總局臺中區監理所彰化監理站於民國100 年3 月30日之處分（
原處分案號：彰監四字第裁64-GF0000000號裁決書）聲明異議，
本院裁定如下：
    主  文
異議駁回。
    理  由
一、原處分機關意旨略以：聲明異議人即受處分人江俊勇（下稱
    異議人）於民國100 年1 月24日15時11分許，駕駛車牌號碼
    7600-WK 號自小客車，於臺中市○○路與精武路口，因「闖
    紅燈」違規，為臺中市警察局員警以其有違反道路交通管理
    處罰條例第53條第1 項規定之行為，掣開違反道路交通管理
    事件通知單（單號：中市警交字第GF0000 000號）舉發。原
    處分機關經查異議人違規屬實，遂於100 年3 月30日以彰監
    四字第裁64-GF0000000號裁決書，裁處罰鍰新臺幣（下同）
    2,700 元，並記違規點數3 點，於法應無不合等語。
二、聲明異議意旨略以：異議人於100 年1 月24日15時11分駕車
    行經臺中市○○路及精武路口時，因路口左轉引導線錯誤及
    交通燈號標誌不清造成異議人被誤導而闖紅燈，被警查獲開
    單。經異議人向臺中市政府申訴上開情事後，臺中市政府於
    3 月3 日回函表示該路段確實有燈號標示不清之現象，已予
    改善。是以臺中市政府都已承認該路段燈號標示有爭議，則
    異議人因被誤導而造成違規所受之裁罰即有失妥當，爰依法
    聲明異議云云。
三、按汽車駕駛人，行經有燈光號誌管制之交岔路口闖紅燈者，
    處1 千8 百元以上5 千4 百元以下罰鍰。又汽車駕駛人有第
    53條規定之情形者，除依原條款處罰鍰外，並予記違規點數
    3 點，道路交通管理處罰條例第53條第1 項、第63條第1 項
    第3 款分別定有明文。次按違反行政法上之義務之行為非出
    於故意或過失者，不予處罰，行政罰法第7 條第1 項亦有明
    文，可知，除非行為人就行政法上義務之違反並無故意或過
    失，否則自仍得對其為行政罰之裁罰。
四、經查：
  (一)本件異議人駕駛車牌號碼7600-WK 號自用小客車，於100 年
    1 月24日15時11分許，在臺中市○○路與精武路口，因駕車
    行經有燈光號誌管制之交岔路口闖紅燈之違規，經臺中市警
    察局第二分局交通分隊攔停，依違反道路交通管理處罰條例
    第條規定，以中市警交字第GF0000000 號舉發違反道路交通
    管理事件通知單舉發乙節，為異議人所不爭執，並有行車紀
    錄器錄影畫面列印照片90張、行車紀錄器錄影光碟1 片、臺
    中市警察局舉發違反道路交通事件通知書及裁決書各1 紙在
    卷可憑，異議人該部分之違規事實，堪以認定。
  (二)異議人雖以前詞置辯。惟：
  1.臺中市政府交通局於異議人就本件違規為申訴後，確因臺中
    市○○路與精武路口為非對稱證交路口，路口南側路型略微
    歪斜，導致雙十路北往南方向行駛時，往火車站方向與左轉
    精武路方向易產生混淆，為利用路人辨視前方路行與指引正
    確行駛方向之理由，將原標示為直行箭頭綠燈之箭頭，調整
    為往左傾斜45度之斜向箭頭綠燈號誌，固有該局100 年3 月
    3 日中市交規字第1000003850號函影本、100 年4 月26 日
    中市交規字第1000009133號函及附件各1 件附卷可憑。但該
    局為上開調整，主要係因雙十路北往南行向之綠燈號誌分為
    兩個時相，第一時相為「雙十路雙向行駛與右轉精武路」，
    號誌為亮「向前（直行）箭頭綠燈」與「向右（右轉）箭頭
    綠燈」；第二時相為「可左轉精武路」之專用時相，號誌為
    亮「紅燈」與「向左（左轉）箭頭綠燈」。然該交岔路口南
    側之雙十路路口，並未在北側雙十路路口之正對面，而是位
    在北側雙十路路口之略左斜前方之方向，導致第一時相欲准
    許行駛之「直行雙十路」與「向前（直行）箭頭綠燈」號誌
    所指方向，與雙十路行駛方向係略呈左斜之現實狀況不符，
    容易使對該路口陌生之駕駛人，於進入路口前，誤以為左斜
    前方之雙十路，須待左轉燈亮起始能行駛，而於進入路口前
    駛入內側之左轉車道等待左轉，卻於左轉燈亮起，行駛進入
    路口後，才發現左前方雙十路路口之號誌亦已亮起「紅燈」
    及「向左（左轉）箭頭綠燈」，迫使駕駛人此時只能左轉進
    入左側之精武路，而行駛至駕駛人原非欲行進之道路，影響
    用路人之權益，此觀諸上揭臺中市交通局函及卷附列印自異
    議人所提出之行車紀錄器錄影畫面之照片甚明。易言之，本
    件交岔路口雙十路北往南方向原設置號誌中「向前（直行）
    箭頭綠燈」指示之方向雖有與客觀現狀不符之狀況，但主要
    是影響要行駛至對面雙十路之駕駛人於進入路口前之判斷【
    即是號誌亮起「向前（直行）箭頭綠燈」就可通行，或須等
    「向左（左轉）箭頭綠燈」亮起始得通行】；至於待「向左
    （左轉）箭頭綠燈」亮起後，因駕駛人進入路口即可明顯發
    現左側有精武路可左轉，加上對面雙十路口南向車道路口亦
    設有燈號朝北之號誌同時顯示「紅燈」及「向左（左轉）箭
    頭綠燈」之燈號，駕駛人此時應已可明確得知不得繼續駛入
    對面雙十路南向車道，只能左轉精武路；上揭在交岔路口北
    側雙十路北往南方向原設置號誌中「向前（直行）箭頭綠燈
    」指示之方向與客觀現狀不符之影響，至此應已消失，倘駕
    駛人此時仍繼續行駛進入交岔路口南側雙十路之南向車道，
    其行為是否有不予裁罰事由，即應考量其他具體因素，不得
    再以上揭號誌設置失當為理由。因此，臺中市政府交通局雖
    為避免上揭號誌設置失當，導致駕駛人被迫左轉精武路，而
    無法繼續行駛其原預定路線之失，已為上揭號誌之調整，但
    此事實尚無法據為異議人就本件違規無故意過失，可不予裁
    罰之有利認定。
  2.則本件異議人之異議是否有理由，自仍應就其於通過該交岔
    路口時，是否確實遵守交通號誌，及該路口交通號誌是否使
    其不斷陷於判斷錯誤而誤駛入紅燈號誌之雙十路南向車道以
    為斷。查：依異議人所提出行車紀錄器影音光碟之錄影畫面
    ，異議人原係駕駛自小客車行駛在雙十路南向車道上，於15
    時13分31秒，其駕駛自小客車接近雙十路與精武路交岔路口
    ，當時路口號誌顯示「向前（直行）箭頭綠燈」與「向右（
    右轉）箭頭綠燈」【即上揭第一時相】，異議人駕駛自小客
    車繼續行駛在標示為左轉彎專用之車道上並準備停車，其前
    方已有另兩部汽車停車等待左轉，此時其右側車道有許多車
    輛仍繼續直行進入路口，多數車輛並往左斜前方駛至對面雙
    十路南向車道；迄15時13分36秒起，路口號誌改亮起「紅燈
    」及「向左（左轉）箭頭綠燈」【即上揭第二時相】，異議
    人前方兩部汽車逐步啟動緩慢前行，異議人之自小客車亦逐
    漸前行，於異議人之自小客車將進入路口前，其右側並有另
    一自小客車超越異議人之自小客車進入路口，並與原在異議
    人前的另兩部汽車依序左轉進入左側之精武路，異議人之自
    小客車於15時13分47秒尾隨前車進入該交岔路口，但並未跟
    隨前車左轉精武路，而是自行繼續朝左斜前方之雙十路南向
    道路行駛，迄15時15分50秒時，異議人之自小客車已正向朝
    向雙十路，並可清晰看到設在雙十路分隔島上，號誌燈號朝
    北（即朝向交岔路口內）之號誌亮著「紅燈」及「向左（左
    轉）箭頭綠燈」之燈號，顯示此時雙十路南向車道禁止駛入
    ，交岔路口內之車輛僅能左轉至精武路，然異議人卻仍繼續
    朝雙十路直行，迄15時13分54秒時進入雙十路之南向車道等
    情，有異議人提出及本院列印之行車紀錄器錄影畫面照片共
    86張附卷可稽（見本院卷第6 、7 頁、第26頁至66頁）。可
    知，依異議人進入路口前其他車輛之行駛狀況，以及異議人
    進入路口後前車之行駛狀況、交岔路口南側雙十路南向車道
    路口之號誌燈號，異議人應均可輕易查知其進入路口時，該
    往對面雙十路南向車道之號誌為「紅燈」，此時之左轉號誌
    應係指左轉精武路而言，且最遲於其駛入交岔路口南側雙十
    路南向車道前4 秒，其已可明確辨識該路口號誌正顯示紅燈
    之號誌，其應有充分之時間依號誌指示進行左轉；異議人會
    繼續直行而駛入雙十路南向車道，顯然係其主觀駕駛意願之
    決定所致，此觀諸異議人於本院100 年5 月23日開庭時，就
    本院訊問：「依照你的行車紀錄器顯示，你停紅綠燈的時候
    ，前面有最少兩台車，當亮起左轉燈時，該在你前面的兩台
    車都是直接左轉精武路，你跟車在他們後面，在進入路口之
    後，應該可以很明顯看得到他們是左轉到精武路的方向，而
    不是往左前方的雙十路斜行過去，當時你為何沒有跟前車左
    轉卻選擇往斜前方直行？」之問題，係答稱：因為我們是根
    據地上的引導線，而且左轉不是我要走的路，我要走的路是
    斜前方的路，所以我們就直走等語益明（見本院卷第22頁反
    面、第23頁）。至異議人雖復辯稱其係依照地上之引導線行
    駛云云，惟設置在交岔路口內之白色虛線，並非對異議人駕
    駛方向之限制，亦不影響上揭紅燈號誌之效力，異議人違反
    紅燈號誌而駕車，縱使係循該白色虛線而行駛，仍無從據為
    免責之正當理由。
  (三)綜上，異議人顯然是在可充分察知雙十路與精武路交岔路口
    南側雙十路南向車道為紅燈號誌之情況下，執意行駛進入該
    道路之事實，應可確定，異議人上開辯解仍不足為其有利之
    認定。
五、從而，異議人於上開時地，確有汽車駕駛人行經有燈光號誌
    管制之交岔路口闖紅燈之違規行為，即堪認定。原處分機關
    依道路交通管理處罰條例第53條第1 項與第63條第1 項規定
    ，裁罰罰鍰2,700 元並記違規點數3 點，自無不當，異議人
    異議為無理由，應予駁回。
六、據上論斷，應依道路交通事件處理辦法第18條，裁定如主文
    。
中    華    民    國   100    年    6     月    16    日
                  交通法庭    法  官  吳永梁
以上正本證明與原本無異。
如不服本裁定，應於裁定送達後五日內向本院提出抗告狀(須附
抗告狀繕本 )。
中    華    民    國   100    年    6     月    16    日
                              書記官  許原嘉